臺灣桃園地方法院民事判決　　　　九十三年重訴字第二九八號
原　　　告　丁○○
　　　　　　乙○○
訴訟代理人　吳宗輝　律師
　　　　　　吳旭洲　律師
被　　　告　戊○○
　　　　　　景富通運有限公司
　　　　　　　　　　一樓
上列　一人
法定代理人　甲○○
上列當事人間請求損害賠償事件，原告就本院九十三年度交訴字
第四六號業務過失致死刑事案件提起附帶民事訴訟（九十三年度
交重附民字第一五號），經本院刑事庭裁定移送前來，於民國九
十四年三月二十二日辯論終結，本院判決如下：
    主      文
被告應連帶給付原告丁○○新臺幣壹佰捌拾參萬柒仟柒佰參拾貳
元，暨自民國九十四年二月十五日起至清償日止，按週年利率百
分之五計算之利息。
被告應連帶給付原告乙○○貳佰貳拾伍萬零柒佰貳拾壹元，暨自
民國九十四年二月十五日起至清償日止，按週年利率百分之五計
算之利息。
原告其餘之訴駁回。
訴訟費用由被告連帶負擔參分之壹；餘由原告負擔。
本判決第一項於原告丁○○以新臺幣肆拾萬元為被告供擔保後，
得假執行；本判決第二項於原告乙○○以新臺幣伍拾萬元為被告
供擔保後，得假執行。但被告如於假執行程序實施前，分別以新
臺幣壹佰捌拾參萬柒仟柒佰參拾貳元（丁○○部分）、貳佰貳拾
伍萬零柒佰貳拾壹元（乙○○部分）為原告二人預供擔保，得免
為假執行。
原告其餘假執行之聲請均駁回。
    事      實
壹、原告方面：
一、聲明：
（一）被告應連帶給付原告丁○○新臺幣（下同）六百二十六萬
      一千零三十六元、原告乙○○六百二十六萬七千八百四十
      元，及均自民國九十四年二月十五日起至清償日止，按年
      息百分之五計算之利息。
（二）願供擔保請准宣告假執行。
二、陳述：
（一）被告戊○○係被告景富通運有限公司（下稱景富公司）之
      司機，於九十三年二月十日上午八時五分許，駕駛車號六
      Ｋ－一二六號營業大貨車，沿桃園縣平鎮市○○○○道路
      下方平面車道之中內車道，由大溪往觀音方向行駛，途經
      快速道路平面車道與桃園縣平鎮市○○路路口，依當時情
      形並無不能注意之情，竟疏未注意，貿然闖紅燈，適有原
      告之子即訴外人丙○○騎乘車號ＸＵＵ－九０九號重型機
      車，行經上開路口，見狀閃避不及遭被告戊○○駕駛之營
      業大貨車撞及左側車身，訴外人丙○○因而倒地，雖經送
      醫急救仍不治死亡。
（二）被告景富公司之受僱人即被告戊○○因過失致訴外人丙○○於死，業經鈞院以九十三年度交訴字第四六號刑事判決
      判處罪刑在案，依民法第一百八十四條第一項前段、第一
      百九十一條之二、第一百九十二條第一項、第二項、第一
      百九十四條及第一百八十八條第一項前段規定，被告自應
      對原告負連帶損害賠償責任。
（三）茲將原告請求之項目及金額臚列如下：
　１、喪葬費：原告丁○○支付喪葬費七十五萬六千三百元。
  ２、醫療費：原告丁○○為訴外人丙○○支付醫療費共六千四
      百八十元。
　３、扶養費：國民平均壽命男性為七十三點四歲，女性為七十
      九點一歲，而原告丁○○、乙○○自六十歲退休後，其餘
      命分別為十三點四年、十九點一年，再以每人每年二十四
      萬元作為原告每年應受扶養費，扣除中間利息後，原告丁○○、乙○○可得請求之扶養費分別為二百四十九萬八千
      二百五十六元、三百二十六萬七千八百四十元（計算式：
      原告丁○○：240,000×10.4094=2,498,256、原告乙○○
      ：240,000×13.6160=3,267,840）。
　４、精神慰撫金：訴外人丙○○係原告之獨子，為中原大學高
      材生，事發當時為大學四年級，前途無量，竟因被告戊○○圖一時之快，闖越紅燈，致與原告天人永隔，原告白髮
      人送黑髮人，悲痛實無以復加，爰各請求慰撫金三百萬元
      。
三、證據：提出各類所得扣繳暨免扣繳憑單、
    品葬儀社明細表各乙件、長庚紀念醫院醫療費用收據二紙、
    壢新醫院收據三紙、免用統一發票收據二紙、平均壽命表一
    紙（均為影本）為證。
貳、被告戊○○方面：
一、聲明：
（一）駁回原告之訴及其假執行之聲請。
（二）如受不利判決，願供擔保請准宣告免為假執行。
二、陳述：
    對侵權行為事實及原告請求之喪葬費、醫療費均不爭執，惟
    扶養費及精神慰撫金部分，認屬過高，伊實無力負擔。
參、被告景富公司方面：
    被告景富公司未於最後言詞辯論期日到場，惟據其前於調解
    程序時陳稱：
 一、聲明及陳述：請求駁回原告之訴。
肆、本院依職權向稅務電子閘門查詢兩造及訴外人丙○○之財產
    所得資料。
    理      由
壹、程序方面：
    被告景富公司經合法通知，未於最後言詞辯論期日到場，核
    無民事訴訟法第三百八十六條各款所列情形，爰依原告之聲
    請，由其一造辯論而為判決。
貳、得心證之理由：
一、原告主張被告戊○○係被告景富公司之司機，於九十三年二
    月十日上午八時五分許，駕駛車號六Ｋ－一二六號營業大貨
    車，沿桃園縣平鎮市○○○○道路下方平面車道之中內車道
    ，由大溪往觀音方向行駛，途經快速道路平面車道與桃園縣
    平鎮市○○路路口，依當時情形並無不能注意之情，竟疏未
    注意，貿然闖紅燈，適有原告之子即訴外人丙○○騎乘車號
    ＸＵＵ－九０九號重型機車，行經上開路口，見狀閃避不及
    遭被告戊○○駕駛之營業大貨車撞及左側車身，訴外人丙○○因而倒地，雖經送醫急救仍不治死亡。為此，依民法第一
    百八十四條第一項前段、第一百九十一條之二、第一百九十
    二條第一項、第二項、第一百九十四條及第一百八十八條第
    一項前段規定，請求被告連帶給付原告如聲明所示之金額等
    語；被告戊○○則以對侵權行為事實及原告請求之喪葬費、
    醫療費均不爭執，惟扶養費及精神慰撫金部分，認屬過高，
    伊實無力負擔等語；被告景富公司未於最後言詞辯論期日到
    場，惟據其前於調解程序時陳稱：請求駁回原告之訴等語資
    為抗辯。
二、經查：被告戊○○係景富公司職員，以駕駛營業大貨車為其
    主要業務，為從事業務之人。民國九十三年二月十日上午，
    戊○○自高雄縣駕駛車號六Ｋ─一二六號營業大貨車北上，
    於同日上午八時五分，自臺六十六號快速道路下交流道，沿
    高架快速道路下方平面車道之中內車道，由大溪往觀音方向
    行駛，於行經快速道路平面車道與桃園縣平鎮市○○路之交
    岔路口時，當時快速道路平面車道之號誌燈已由黃燈轉為紅
    燈，本應注意駕駛人駕駛汽車，應遵守道路交通標誌、標線
    、號誌之指示，不得闖越紅燈，且應注意車前狀況，隨時採
    取必要之安全措施，而依當時之天候、道路狀況、視線，並
    無不能注意之情，竟疏未注意，貿然緊隨前方砂石車而闖紅
    燈駛入交岔路口，適有原告之子丙○○騎乘車號ＸＵＵ─九
    ０九號重型機車，沿中豐路由中壢往龍潭方向駛入交岔路口
    接近中心點處，戊○○見狀雖急踩剎車，惟已不及，大貨車
    右前方保險桿撞及丙○○騎乘機車之左側車身，因衝撞力甚
    大，丙○○彈飛墜落地面，受有頸椎第三、四節脫位，損傷
    後之蜘蛛網膜下出血、缺氧性腦病變併腦組織腫脹等傷勢，
    雖經緊急送醫診治，惟延至同日下午八時四十五分許不治死
    亡等情，業據原告訴訟代理人於迭於本院審理時指訴綦詳，
    復為被告戊○○自承屬實，堪信為真實，合先敘明。
三、按汽車行駛至交岔路口，其行進、轉彎，應遵守燈光號誌或
    交通警察之指示，遇有交通警察指揮與燈光號誌並用時，以
    交通警察之指揮為準。又汽車行駛時，駕駛人應注意車前狀
    況，並隨時採取必要之安全措施。道路交通安全規則第一百
    零二條第一款、第九十四條第三款分別定有明文。被告戊○○駕駛汽車本應注意當時行進方向之號誌已轉換為紅燈，且
    交岔路口指揮交通之警察亦指揮快速道路平面車道之車輛停
    止，被告本應停止前進，而依當時之天候、道路狀況及視線
    ，並無不能注意之情，竟為搶一時之快，疏未注意路口號誌
    已轉變為紅燈，仍貿然駛入交岔路口，且於交岔路口行進間
    亦未注意車前狀況，致於接近交岔路口中心處，雖發覺右側
    中豐路方向有由訴外人丙○○所騎乘之機車駛來，雖採取閃
    剎措施，惟已不及，致大貨車右側保險桿撞擊機車之左側，
    機車隨即倒臥夾在大貨車車頭下方，於刮地拖行一段距離後
    始停止，而被害人丙○○則因撞擊，於彈飛後墜落地面傷重
    不治死亡，被告對於車禍之發生有過失，且此過失之行為並
    與訴外人丙○○之死亡具有相當因果關係。另被告因本件車
    禍，業經臺灣高等法院刑事庭於九十四年一月二十六日以業
    務過失致死，判處有期徒刑十月，此亦有該院九十三年度交
    上訴字第一七四號刑事判決書一份可稽，從而被告不法侵害
    訴外人丙○○之生命，應堪認定。
四、按直系血親相互間互負扶養之義務，負扶養義務者有數人時
    ，直系血親卑親屬為第一順序之履行扶養義務人，同係直系
    卑親屬者，以親等近者為先，負扶養義務者有數人而其親等
    同一時，應各依其經濟能力分擔義務；又夫妻互負扶養之義
    務，其扶養義務之順序與直系血親卑親屬同；另不法侵害他
    人致死者，對於支出醫療及增加生活上需要之費用或殯葬費
    之人，應負損害賠償責任；被害人對於第三人負有法定扶養
    義務者，加害人對於該第三人亦應負損害賠償責任；不法侵
    害他人致死者，被害人之父、母、子、女及配偶，雖非財產
    上之損害，亦得請求賠償相當之金額，民法第一千一百十四
    條、第一千一百十五條第一項第一款、第二項、第三項、第
    一千一百十六條之一、第一百九十二條第一項、第二項、第
    一百九十四條分別定有明文。查原告二人為被害人丙○○之
    父母，被告因其過失行為不法侵害被害人丙○○之生命權致
    被害人死亡，其對於原告自應依前開規定負損害賠償責任。
    茲就原告分別得請求之損害賠償項目及金額，析述如下：
（一）喪葬費部分
  　  原告丁○○支出之殯葬費共計七十五萬六千三百元之情，
      為被告戊○○所不爭執，並有原告所提葬儀明細表影本乙
      紙為證，堪信為實在。故其就此部分向被告請求損害賠償
      應為有理由。
（二）醫療費部分：
　　　原告丁○○主張其因丙○○遭逢上開車禍就診治療、僱請
      救護車運送，自行分別支付予財團法人長庚紀念醫院、壢
      新醫院及天使救護緊急醫療網之醫療、運送等費用，合計
      六千四百八十元等情，亦業為被告戊○○所不爭執，並有
      原告丁○○所提出之收據影本七紙可稽，原告丁○○此部
      分費用之支出，堪認係屬醫療及增加生活上需要之必要支
      出，被告二人應予負擔
（三）扶養費：
  　  查原告丁○○、乙○○分別為三十五年九月二十七日、四
      十年十二月十七日生，依本院函查財政部臺灣省北區國稅
      局桃園縣分局其二人於九十二年度之所得及財產狀況，原
      告丁○○名下除其
      動產或不動產，於九十一年間僅有七萬元之收入；原告乙○○，名下除有一筆田地外，亦無其他財產，是依上情，
      應認原告丁○○、乙○○自六十歲退休年齡後，均有受扶
      養之必要。查被害人丙○○係七十一年十月七日生，九十
      三年二月十日死亡時已為成年且係大學三年級學生，依通
      常情應已具扶養能力。又原告二人於被害人丙○○在九十
      三年二月十日死亡時，分別為五十七歲又四個月、五十二
      歲又一個月，對照九十二年度臺灣地區簡易生命表（男性
      、女性）並自原告二人年滿六十歲後計算其平均餘命，原
      告丁○○尚有餘命約十三點四年、原告乙○○有餘命約十
      九點一年，因本件原告係請求被告一次給付，則此上述年
      間之中間利息應予扣除。至訴外人丙○○對原告二人所應
      負擔之扶養義務標準，原告固主張以每人每月各二萬元為
      據，然本院認原告上開主張，並無提出任何具體事證以實
      其說，其空言主張難謂允當，是以關於本件直系親屬相互
      間扶養費用之計算標準，應以原告二人所在地政府即宜蘭
      縣政府所公布之九十二年度之平均每人全年消費性支出為
      據（按宜蘭縣政府所公佈之數據，現僅至九十二年度，是
      關於原告將來之扶養費計算，本院謹依九十二年度公佈之
      支出數額為據）。而依該縣政府公佈之數據顯示，九十二
      年度每戶平均人數為三點七人；而每年每戶平均之消費支
      出為之六十一萬零二百七十六元，以此計算每戶每人之年
      平均消費支出約為十六萬四千九百三十九元（註：「元」
      以下四捨五入，以下同），再查，原告二人互為配偶，除
      育有被害人丙○○外，尚另育有一名成年子女張雅如（為
      六十六年十月二十八日生），此有
      前開民法第一千一百十五條第三項、第一千一百十六條之
      一之規定，其上開子女及原告相互間應與被害人平均負擔
      對各別原告之扶養義務。依前述，原告丁○○可對被告請
      求之扶養費金額扣除中間利息為五十七萬四千九百五十二
      元（即第十三年之累計金額為一百六十八萬四千八百七十
      元，第十四年之累計金額為一百七十八萬四千八百三十三
      元，二者相減再乘予零點四為三萬九千九百八十五元，以
      此再與第十三年之累計金額合計結果為一百七十二萬四千
      八百五十五元後除予三，為五十七萬四千九百五十二元）
      ；原告乙○○可對被告請求之扶養費金額扣除中間利息為
      七十五萬零七百二十一元（即第十九年之累計金額為二百
      二十四萬三千七百零六元，第二十年之累計金額為二百三
      十二萬八千二百九十元，二者相減再乘予零點一為八千四
      百五十八元，以此再與第十九年之累計金額合計結果為二
      百二十五萬二千一百六十四元後除予三，為七十五萬零七
      百二十一元）。
（四）精神慰藉金部分：
      被告戊○○駕駛汽車本應注意當時行進方向之號誌已轉換
      為紅燈，且交岔路口指揮交通之警察亦指揮快速道路平面
      車道之車輛停止，被告本應停止前進，竟疏未注意路口號
      誌已轉變為紅燈，仍貿然駛入交岔路口，且於交岔路口行
      進間亦未注意車前狀況，致其所駕車輛撞及被害人丙○○
      所騎乘之機車肇事，已如前述，而被告戊○○於肇事時為
      二十三歲（六十九年八月二日生），並係任職於被告景富
      公司擔任車輛駕駛工作，又被告戊○○於九十二年度，除
      有薪資及利息所得合計十七萬一千六百六十六元外，其名
      下無任何動產、不動產（此有本院依職權調查之稅務電子
      閘門財產所得調件明細表乙紙可參）；被告景富公司為被
      告戊○○之僱用人，其除於本院調解程序到庭陳述請求駁
      回原告之訴外，均未再至本院為任何陳述，且被告二人肇
      事迄今已一年有餘，未對原告二人提出任何具體損害賠償
      之方案或為部分賠償之給付，益見被告二人無真誠彌補原
      告二人所受損害之意願；而原告二人為被害人丙○○之雙
      親，被害人遭此意外事故，渠等精神痛苦乃屬必然，且渠
      等財產狀況亦已如前理由欄四之（三）前段所述等情，本
      院斟酌雙方上開身份、地位、經濟狀況及原告精神上痛苦
      之程度等一切情狀，認為本件精神慰藉金之請求，應各以
      一百二十萬元為相當。
（五）前開金額合計，原告丁○○部分共計二百五十三萬七千七
      百三十二元、乙○○部分共計為二百九十五萬零七百二十
      一元。
五、再者，原告二人於被害人丙○○車禍後已領得強制汽車責任
    保險理賠金一百四十萬元並均分完畢一情，為兩造所不爭執
    ，而依強制汽車責任保險法第三十條規定：「保險人依本法
    規定給付之保險金，視為加害人或被保險人損害賠償金額之
    一部分；加害人或被保險人受賠償請求時，得扣除之」，原
    告二人既已自強制汽車責任保險之保險人領得前開理賠金，
    從而其向被告二人所得請求之賠償金額中，依法自應分別扣
    除前開理賠金額七十萬元。
六、綜上所述，原告二人基於侵權行為之相關規定，請求被告二
    人連帶負損害賠償責任一節，即屬有據。其中原告丁○○部
    分，因其所得請求之損害金額為二百五十三萬七千七百三十
    二元，於扣除強制汽車責任保險理賠金七十萬元後，應為一
    百八十三萬七千七百三十二元；另原告乙○○部分，因其所
    得請求之損害金額為二百九十五萬零七百二十一元，於扣除
    強制汽車責任保險理賠金七十萬元後，應為二百二十五萬零
    七百二十一元，原告二人於上開範圍內之請求為有理由，逾
    此範圍之請求，則無理由，應予駁回。
七、第按民法第二百十三條第二項有關法定遲延利息之規定，惟
    有「因回復原狀而應給付金錢者」始有適用，尚難據此認為
    所有損害賠償債務成立之同時，履行期即已屆至，是除民法
    第二百十三條第二項之規定外，其他損害賠償債權於成立後
    ，猶須待債權人行使請求權，債務人自受催告時起，其定有
    履行期限者，則自期限屆滿時起始負遲延責任（民法第二百
    二十九條參照），本件原告請求自被告二人應訴後之九十四
    年二月十五日起至清償日止，依法定利率即週年利率百分之
    五計算之遲延利息，尚非無據，應予准許。
八、本件原告勝訴部分，原告及被告戊○○均陳明願供擔保請求
    准為假執行及免為假執行，經核要無不合，爰酌定相當之金
    額准許之；至被告景富公司雖未陳明願借擔保請准免為假執
    行，本院認被告景富公司係與被告戊○○連帶負擔本件債務
    ，審酌連帶債務之特質，依職權併就被告景富公司部分准為
    為預供擔保後免為假執行。至原告敗訴部分，其假執行之聲
    請，因訴之駁回而失所附麗，應併予駁回。本件事證已臻明
    確，兩造其餘攻擊及防禦方法，核與判決結果不生影響，爰
    不一一論述，附此敘明。
據上論結，本件原告之訴為一部有理由，一部無理由，依民事訴
訟法第三百八十五條第一項前段、第七十九條、第八十五條第二
項、第三百九十二條第一項、第二項，判決如主文。
中　 華 　民 　國　 九十四 　年　 四 　 月　 　六　   日
                      臺灣桃園地方法院民事第二庭
                          法    　官　石有為
以上正本係照原本作成
如對本判決上訴，須於判決送達後廿日內向本院提出上訴狀
                          書  記  官　黃棟楠
中　 華 　民 　國　 九十四 　年　 四 　 月　 　六　   日
